臺灣高雄地方法院刑事判決　　　　　　　 96年度訴字第537號
公　訴　人　臺灣高雄地方法院檢察署檢察官
被　　　告　甲○○
　　　　　　　　　　（另案羈押於高雄看守所）
上列被告因毒品危害防制條例案件，經檢察官提起公訴（96年度
毒偵字第126 號）及移送併辦（96年度毒偵字第1009號、第1888
號、第4940號），本院改依簡式審判程序審理，判決如下：
    主  文
甲○○施用第一級毒品，累犯，處有期徒刑壹年貳月。扣案第一
級毒品海洛因壹包（驗後重零點零貳玖公克）、殘留第一級毒品
海洛因之膠袋貳個、注射針筒壹支，均沒收銷燬之。
    事  實
一、甲○○前因施用毒品案件，經臺灣屏東地方法院以91年度毒
    聲字第992 號裁定送觀察、勒戒後，認無繼續施用毒品傾向
    ，於91年11月5 日觀察勒戒執行完畢釋放，並由臺灣屏東地
    方法院檢察署檢察官以91年度毒偵字第862 號為不起訴處分
    確定。嗣又因施用毒品案件，經本院以92年度簡字第1896號
    判決，判處有期徒刑6 月確定，於執行完畢後，復因施用毒
    品案件，經本院以94年度訴字第702 號判決，判處有期徒刑
    7 月確定，於95年1 月27日執行完畢。詎其仍不知戒絕毒癮
    ，明知海洛因業經公告列為毒品危害防制條例第2 條第2 項
    第1 款之第一級毒品，不得非法持有、施用，猶基於施用第
    一級毒品海洛因之犯意，自95年12月4 日起至96年1 月29日
    止，先後以將第一級毒品海洛因加水置於針筒內注射之方式
    ，以每日施用2 至5 次之頻率，施用第一級毒品海洛因多次
    。嗣分別於：（一）95年12月4 日18時55分許，為警查獲，
    經其同意採集尿液送驗，呈現第一級毒品海洛因陽性反應，
    並當場扣得其所有之殘留第一級毒品海洛因膠袋2 個、注射
    針筒1 支；（二）96年1 月6 日12時45分許，為警在高雄縣
    大寮鄉○○路盤檢查獲，經其同意採集尿液送驗，呈現第一
    級毒品海洛因陽性反應，並當場扣得其所有含海洛因之白色
    粉末1 包（驗後重0.029 公克）；（三）96年1 月15日12時
    許，為警查獲，經其同意採集尿液送驗，呈現第一級毒品海
    洛因陽性反應；（四）96年1 月29日18時許，為警查獲，經
    其同意採集尿液送驗，呈現第一級毒品海洛因陽性反應，因
    而查悉上情。
二、案經高雄縣政府警察局林園分局、高雄市政府警察局苓雅分
    局報請臺灣高雄地方法院檢察署檢察官偵查起訴及移送併辦
    。
    理  由
一、按本件被告甲○○所犯係死刑、無期徒刑、最輕本刑為3 年
    以上有期徒刑以外之罪，其於準備程序就前揭被訴及併案事
    實為有罪之陳述，經受命法官告知簡式審判程序之旨，並聽
    取其與公訴人意見後，本院認無不得或不宜改依簡式審判程
    序進行之處，爰依刑事訴訟法第273 條之1 第1 項、第284
    條之1 ，裁定本件由受命法官獨任進行簡式審判程序，合先
    敘明。
二、前揭犯罪事實，業據被告甲○○於本院審理中坦承不諱，且
    其前開多次為警查獲採集尿液送檢之檢驗結果，均呈施用第
    一級毒品海洛因後所會產生之嗎啡陽性反應，有高雄市立凱
    旋醫院濫用藥物尿液檢驗報告1 紙、正修科技大學超微量研
    究科技中心檢驗報告1 紙、臺灣檢驗科技股份有限公司濫用
    藥物尿液檢驗報告2 紙在卷可稽，並有注射針筒1 支、膠袋
    2 個、疑似海洛因白色粉末1 包扣案足憑，又扣獲之注射針
    筒1 支、膠袋2 個，經送高雄醫學大學附設中和紀念醫院鑑
    驗結果，其內並殘留有第一級毒品海洛因成分，有該院96年
    2 月13日第9602-67、68、69 號檢驗報告附卷足佐，此外，
    扣案疑似海洛因之白色粉末1 包，經送請高雄市立凱旋醫院
    檢驗結果，認含第一級毒品海洛因成分（驗後重0.029 公克
    ），有該醫院藥物成品檢驗鑑定書1 紙存卷可參，足認扣案
    白粉係第一級毒品海洛因無訛，則被告前開自白顯與事實相
    符，堪以採信，本件事證明確，被告前揭犯行，洵堪認定。
三、按觀察、勒戒或強制戒治執行完畢釋放後，5 年內再犯毒品
    危害防制條例第10條施用毒品之罪者，應依法追訴，毒品危
    害防制條例第23條第2 項定有明文。本件被告前因施用毒品
    案件，經臺灣屏東地方法院以91年度毒聲字第992 號裁定送
    觀察、勒戒後，認無繼續施用毒品傾向，於91年11月5 日觀
    察勒戒執行完畢釋放，並由臺灣屏東地方法院檢察署檢察官
    以91年度毒偵字第862 號為不起訴處分確定，亦有臺灣高等
    法院被告前案紀錄表、被告刑案資料查註紀錄表各1 份在卷
    可稽，其於5 年內再施用第一級毒品海洛因，依前開法條之
    規定，應依法追訴，本院自得依法論罪科刑。
四、按海洛因係毒品危害防制條例第2 條第2 項第1 款所稱之第
    一級毒品，故核被告所為，係犯該條例第10條第1 項之施用
    第一級毒品罪。被告持有第一級毒品海洛因後，進而施用，
    其持有之低度行為應為施用之高度行為所吸收，不另論罪。
    另按，刑事法若干犯罪行為態樣，本質上即具有反覆、延續
    實行之特質，則行為人若基於單一犯意，在密切接近之一定
    時、地，持續實行之多次該等犯罪行為，而依社會通念，於
    客觀上認為符合一個反覆、延續性之行為概念者，於刑法評
    價上，即應僅成立一罪，學理上所稱「集合犯」即屬之。另
    判斷何種構成要件行為，可認符合上述概念，首先固應藉助
    文義解釋，惟當法條文義有所不明時，則須探究該犯罪處罰
    規範之目的為解釋，並參酌一般犯罪典型之實施型態予以綜
    合判斷。又並非所有構成要件之行為具有反覆實施之特質，
    即當然成立集合犯，而得評價為一罪，仍須行為人係基於單
    一犯意，在密切接近之一定時、地，持續實行之多次犯罪行
    為，而依社會客觀通念，認為符合一個反覆、延續性之行為
    概念，始得評價為一罪。因此，行為人之數次犯罪行為，在
    主觀上如係分別起意，或客觀上非係利用同一機會為之，在
    評價上即應成立數罪。由於毒品本具成癮性（毒品危害防制
    條例第2 條第1 項參照），施用者一經上癮，即難戒斷，在
    其主觀依賴毒品之心理下，須持續、密接施用毒品以解癮，
    再犯率高，否則難以承受毒癮發作之痛苦，是施用毒品行為
    ，本質上具有反覆實施之行為特性，得成立集合犯甚明（最
    高法院著有96年度台上字第1802號判決可資參照）。而參以
    被告於本院審理中自承：每日都要施用海洛因，有時一日施
    用2 、3 次，有時1 日施用4 、5 次等語，是其施用毒品之
    間隔甚短，顯係於密切接近之時間內多次施用毒品，且主觀
    上亦係基於單一犯意，而為該等多次施用第一級毒品海洛因
    犯行，從而，其上開施用第一級毒品海洛因犯行，應依集合
    犯論以一罪。被告前開於95年12月4 日17時以外之施用第一
    級毒品海洛因犯行，雖未據檢察官起訴，惟此部分與起訴部
    分既有集合犯之實質上一罪關係，自為起訴效力所及，本院
    得併予審理，附此敘明。被告有如犯罪事實欄所載之上揭前
    科紀錄，有前開臺灣高等法院被告前案紀錄表在卷可稽，其
    受有期徒刑執行完畢，5 年內故意再犯本件最重本刑為有期
    徒刑以上之罪，為累犯，應依刑法第47條第1 項規定加重其
    刑。爰審酌被告經觀察勒戒後，尚未能戒絕毒癮，足證前開
    保安處分措施實難矯治其惡性，惟念其犯後坦承罪行，態度
    良好，而所犯係為自戕行為，尚未對他人造成實害，復參以
    其先前因施用毒品案件遭論罪科刑之次數、為本件犯行期間
    遭查獲之次數等一切情狀，量處如主文所示之刑，以示儆懲
    。被告前開於95年12月4 日為警扣獲之注射針筒1 支、膠袋
    2 個，其內殘留有第一級毒品海洛因成分之事實，已如前述
    ，而毒品與其附著物品無法完全分析剝離，是該注射針筒、
    膠袋與其內所殘留之第一級毒品海洛因成分，應整體視為查
    獲之第一級毒品海洛因，依毒品危害防制條例第18條第1 項
    前段之規定，諭知沒收銷燬之。又於96年1 月6 日查獲扣案
    含有第一級毒品海洛因成分之白粉1 包（驗後重0.029 公克
    ），係查獲之毒品，其包裝因包覆毒品，其上顯留有該毒品
    之殘渣，與毒品間已難以分析剝離，自應整體視為毒品，依
    毒品危害防制條例第18條第1 項前段之規定，沒收銷燬之。
據上論斷，應依刑事訴訟法第273 條之1 第1 項、第284 條之1
、第299 條第1 項前段，毒品危害防制條例第10條第1 項、第18
條第1 項前段，刑法第11條、第47條第1 項，判決如主文。
本案經檢察官高嘉惠到庭執行職務。
中　　華　　民　　國　　96　　年　　6 　　月　　29　　日
                  刑事第四庭    法　官　林意芳
以上正本證明與原本無異。
如不服本判決，應於收受送達後10日內向本院提出上訴書狀。
中　　華　　民　　國　　96　　年　　6 　　月　　29　　日
　　　　　　　　　　　　　　　　書記官  曾秀鳳
附錄本判決論罪科刑之法條：
毒品危害防制條例第10條第1 項
施用第一級毒品者，處6 月以上5 年以下有期徒刑。
